【裁判字號】    95,訴,1012
【裁判日期】    951108
【裁判案由】    偽造文書等
【裁判全文】
臺灣臺北地方法院刑事判決              95年度訴字第1012號
公  訴  人  臺灣臺北地方法院檢察署檢察官
被      告  甲○○○
上列被告因偽造文書等案件，經檢察官聲請以簡易判決處刑（95
年度偵緝字第893 號），惟本院認不宜以簡易判決處刑，改適用
通常程序審理，判決如下：
    主  文
甲○○○無罪。
    理  由
一、公訴意旨略以：被告甲○○○與乙○○係夫妻關係；緣於民
    國93年11月28日，乙○○在其臺北縣土城市○○路住處，因
    瓦斯氣爆受傷，並住院一個月餘，詎甲○○○竟基於意圖為
    自己不法所有及行使偽造私文書之概括犯意，利用乙○○住
    院期間而得保管其所有之安信信用卡股份有限公司（下稱：
    安信公司）卡號0000000000000000號信用卡一張之機會，未
    經乙○○之同意，而於93年12月20日、同月22日，連續以上
    開信用卡，持向特約商店之「中國石油新店北新路站」、「
    開喜飲食店」店員刷用，並各在該等商店消費簽帳單上偽簽
    乙○○署名，以表示乙○○同意依據信用卡持卡人合約條件
    ，按簽帳單金額付款予發卡銀行之意，而偽造該等私文書，
    再將各該偽造之簽帳單交予不知情之店員等人而行使之，使
    彼等店員均陷於錯誤，分別交付價值新臺幣（下同）5 百元
    、4 千3 百70元之財物，足生損害於乙○○、上述特約商店
    、安信公司及聯合信用卡中心對信用卡管理之正確性。嗣因
    乙○○接獲安信公司繳費通知，發覺信用卡遭人盜用，經向
    安信公司異議後循線查悉上情，因認被告涉犯刑法第二百十
    六條、第二百十條行使偽造私文書及第三百三十九條第一項
    詐欺取財罪嫌。
二、按犯罪事實應依證據認定之，無證據不得推定其犯罪事實，
    又不能證明被告犯罪者，應諭知無罪之判決，刑事訴訟法第
    一百五十四條、第三百零一條第一項分別定有明文。次按，
    刑法上偽造文書罪之成立，乃無制作權人，冒用他人名義而
    制作內容不實文書之行為，苟獲他人之授權委託、或得有名
    義人之承諾時，即不能謂無制作權，自不成立偽造。至於他
    人之授權委託或承諾，則不問為明示或默示（參照47年台上
    字第226 號、28年台上字第3689號判例意旨）。而刑法第三
    百三十九條詐欺罪之成立，須以行為人意圖為自己或他人不
    法所有，施用詐術而使被害人陷於錯誤為成立要件。所謂以
    詐術使人交付，必須被詐欺人因其詐術而陷於錯誤，若其所
    用方法不能認為詐術，亦不致使人陷於錯誤，即不構成該罪
    （最高法院46年度台上字第260 號判例參照）。
三、訊據被告甲○○○固坦承持用告訴人乙○○之安信公司信用
    卡於上述時、地刷卡消費，惟辯稱：其在93年間以駕駛計程
    車為業時，均持告訴人上揭信用卡加油消費，告訴人對此情
    同意，且該信用卡平日均置放被告處，卡費亦均按時繳納；
    本件2 筆消費，其一係央請其子之同學開車往赴告訴人斯時
    所住醫院，因該車適沒有油，故而刷卡為他人加油；另筆則
    係支付親友赴醫院探視告訴人後之用餐費用，僅因告訴人斯
    時昏迷，故而無法另行取得同意。告訴人係因一時不知詳情
    而提出告訴，嗣已與發卡銀行表明願意給付卡費，並已付清
    款項。
四、經查，依告訴人即被告之妻乙○○於本院審理時具結證稱：
    「（問：你信用卡平常是你自己在使用？）還沒有受傷之前
    我的卡都給我先生用，因為他在開車，給他加油用的。（問
    ：你卡都放在何處？）被告身上。（問：除了加油，他可以
    用你的卡刷卡？）平常我們有去買東西就用。我的卡一向是
    我先生在用．．（問：你們一起去買東西時，是誰簽名刷卡
    ？）有時是我，有時是他，反正我們是一起。（問：刷卡錢
    是誰付？）被告，因為他在賺錢，帳單是寄到家裡。」（見
    95年10月25日審判筆錄）等語，足見告訴人向來認可被告使
    用其信用卡消費；本院復審酌被告與告訴人係夫妻關係，上
    揭信用卡款項均由被告繳納之情，綜合判斷之，被告主觀上
    認為已獲授權，實無庸疑。從而，自難認被告以該信用卡刷
    卡支付親友探視告訴人之油費、餐費，係意圖不法所有冒用
    信用卡行使偽造私文書、詐領財物。綜上，本件尚難認被告
    有行使偽造私文書、詐欺取財之犯意，此外，本院復查無其
    他積極證據，足資認定被告有公訴意旨指摘之犯罪事實，揆
    諸前揭規定及最高法院判例意旨，應即為被告無罪之諭知。
據上論斷，應依刑事訴訟法第四百五十二條、第三百零一條第一
項，判決如主文。
本案經檢察官黃紋綦到庭執行職務。
中    華    民    國    95    年    11    月    8     日
                          刑事第三庭
                              審判長法  官  黃雅芬
                                    法  官  游士珺
                                    法  官  王幸華
上正本證明與原本無異。
如不服本判決，應於判決送達後10日內向本院提出上訴狀（應抄
附繕本）。告訴人或被害人如對於本判決不服者，應具備理由請
求檢察官上訴，其上訴期間之計算係以檢察官收受判決正本之日
期為準。
                                    書記官  陳泰寧
中    華    民    國    95    年    11    月    8     日


司法院資訊處製作；財團法人民間司法改革基金會備份。
